臺灣高等法院民事裁定
111年度抗字第477號
抗  告  人  帆宣系統科技股份有限公司

法定代理人  高新明  
代  理  人  楊晉佳律師
            王師凱律師
            張祐寧律師

上列抗告人因與相對人李政傑間聲明異議事件，對於中華民國11
1年2月9日臺灣士林地方法院110年度執事聲字第111號所為裁定
提起抗告，本院裁定如下： 
    主  文
抗告駁回。
抗告費用由抗告人負擔。
    理  由
一、本件抗告人異議及抗告意旨略以：相對人前向臺灣士林地方
    法院民事執行處（下稱執行法院）聲請執行債務人萬鴻水電
    工程有限公司（下稱萬鴻公司）對伊之工程款債權，經執行
    法院以108年度司執字第67867號清償債務強制執行事件（下
    爭系爭強制執行事件）受理，嗣於108年11月11日核發108年
    度士院彩108司執祥字第67867號執行命令，禁止萬鴻公司對
    伊收取工程款新臺幣（下同）100萬元及自108年7月1日起至
    清償日止，按年息6％計算之利息（下稱系爭工程款），及伊
    不得對萬鴻公司為清償（下稱系爭扣押命令）。伊於同年月
    19日聲明異議，相對人收受執行法院通知後未於10日內提起
    訴訟，顯已違反強制執行法第120條第2項規定。復執行法院
    於110年8月13日核發士院擎108司執祥字第67867號收取命令
    （下稱系爭收取命令），伊於同年月20日聲明異議，相對人
    遲至斯時，仍未對伊提起任何訴訟，系爭扣押及收取命令應
    予撤銷；相對人固於110年8月31日對伊提起確認訴訟，惟自
    相對人於108年11月22日收受伊聲明異議之通知，已逾1年9
    個月，顯與強制執行法第120條第2項規定「10日」之期間不
    符。系爭扣押及收取命令應予撤銷，使之自即日起或自始不
    存在，否則將使伊受有法律地位長期不安定之不利益，原裁
    定駁回伊之異議，顯有違誤，應予廢棄。
二、按「就債務人對於第三人之金錢債權為執行時，執行法院應
    發扣押命令禁止債務人收取或為其他處分，並禁止第三人向
    債務人清償。前項情形，執行法院得詢問債權人意見，以命
    令許債權人收取，或將該債權移轉於債權人。如認為適當時
    ，得命第三人向執行法院支付轉給債權人。」、「第三人不
    承認債務人之債權或其他財產權之存在，或於數額有爭議或
    有其他得對抗債務人請求之事由時，應於接受執行法院命令
    後十日內，提出書狀，向執行法院聲明異議。」、「第三人
    依前條第一項規定聲明異議者，執行法院應通知債權人 。
    債權人對於第三人之聲明異議認為不實時，得於收受前項通
    知後十日內向管轄法院提起訴訟，並應向執行法院為起訴之
    證明及將訴訟告知債務人。債權人未於前項規定期間內為起
    訴之證明者，執行法院得依第三人之聲請，撤銷所發執行命
    令。」強制執行法第115條第1項、第2項、第119條第1項、
    第120條分別定有明文。次按執行債權人依強制執行法第一
    百二十條第二項規定對第三人提起之訴訟，係在解決執行債
    務人對第三人之「債權」是否存在或其數額之爭議，而非執
    行債權人應受分配及其數額之問題，性質上係「代位」行使
    執行債務人之權利（最高法院93年度台上字第1040號判決要
    旨參照），是倘債務人就該爭執已對第三人行使權利並繫屬
    於法院，尚無要求債權人重複起訴之必要（最高法院85年度
    台聲字第561號裁定、107年度台抗字第86號裁定要旨參照）
    。
三、經查：
　㈠相對人執原法院108年度司促字第8964號確定裁定為執行名義
    ，向執行法院強制執行債務人萬鴻公司對抗告人之工程款債
    權，經執行法院以系爭強制執行事件受理在案，並於108年1
    1月11日核發系爭扣押命令，禁止萬鴻公司向抗告人收取系
    爭工程款，並禁止抗告人就該款項對萬鴻公司為清償。抗告
    人對該扣押命令聲明異議，否認萬鴻公司對其有該工程款債
    權存在，經執行法院於108年11月19日通知相對人，相對人
    於108年11月27日具狀陳報其已聲明參加萬鴻公司與抗告人
    間請求給付工程款事件之訴訟（下稱另案給付工程款訴訟）
    。嗣相對人分別於110年6月1日、同年7月27日具狀陳報上開
    本院判決及確定證明書，執行法院復於110年8月13日核發系
    爭收取命令，抗告人於110年8月20日聲明異議，執行法院於
    同年月25日通知相對人，相對人於同年月31日陳報已對抗告
    人提起確認工程款債權存在訴訟等事實，業經本院調閱系爭
    強制執行事件卷無訛。
　㈡查萬鴻公司前向臺灣臺北地方法院（下稱臺北地院）起訴請
    求抗告人給付工程款，經臺北地院分別以106年度建字第157
    號、107年度建字第143號受理，復分別於108年4月19日、同
    年5月24日判決，抗告人及萬鴻公司分別就該二臺北地院判
    決不利之部分提起上訴及附帶上訴，經本院以108年度重上
    字第422號、108年度上字第846號受理，並分別於110年5月1
    2日、110年5月18日判決確定，有各該臺北地院、本院判決
    在卷足參（見本院卷第25-99頁）。顯見抗告人於108年11月
    19日就系爭扣押命令聲明異議時，萬鴻公司已就其對抗告人
    之工程款債權提起給付訴訟，並上訴繫屬於本院；執行法院
    固於抗告人聲明異議後通知相對人「債權人如認第三人聲明
    異議不實時，得於收受本通知後10日內，向管轄之法院提起
    訴訟，並向本處為起訴之證明」等內容，惟依前揭說明，相
    對人依強制執行法第120條第2項提起之訴訟性質上係代位萬
    鴻公司行使權利，而萬鴻公司既已就同一權利紛爭先行對抗
    告人起訴，且該訴訟於抗告人108年11月19日聲明異議時仍
    係屬於法院尚未終結，自無庸責令相對人另行對抗告人起訴
    之必要，遑論相對人對另案給付工程款訴訟聲請參加，並經
    准許，有上開本院108年度重上字第422號、108年度上字第8
    46號判決可稽（見本院卷第41-60、79-100頁）。從而，抗
    告人以相對人未於收受執行法院通知10日內提起訴訟為由，
    依強制執行法第120條第3項規定，聲請撤銷系爭扣押命令，
    顯無理由。
　㈢又系爭扣押命令未經撤銷而有效存在，執行法院於另案給付
    工程款訴訟判決確定後即110年8月13日核發系爭收取命令，
    並無不當。且按債權人本即聲請以債務人基於確定判決，或
    依民事訴訟法成立之和解、調解，對於第三人應移轉或設定
    之不動產物權之請求權為強制執行時，該第三人既受該確定
    判決、訴訟上和解、調解之效力所拘束，自無要求債權人再
    予起訴之必要（最高法院109年度台抗字第1203、1508號裁
    定要旨參照）。相對人聲請強制執行之標的即萬鴻公司對抗
    告人之工程款給付請求權，既經萬鴻公司起訴，並經另案給
    付工程款訴訟判決確定認定抗告人應給付萬鴻公司627萬1,8
    64元本息、260萬1,489元，揆諸上開說明，當無再由相對人
    代位萬鴻公司就萬鴻公司與抗告人間有無工程款給付請求權
    乙節，再重複起訴確認之必要。則縱使相對人於110年8月31
    日再對抗告人提起確認之訴，亦無違反強制執行法第120條
    第2項之規定可言，抗告人此部分主張，洵非可採。
　㈣綜上，原法院維持司法事務官所為駁回抗告人聲明異議之處
    分，裁定駁回抗告人之異議，核無違誤。抗告意旨指摘原裁
    定不當，聲明廢棄，為無理由，應予駁回。
四、據上論結，本件抗告為無理由，爰裁定如主文。　
中　　華　　民　　國　　111 　年　　7 　　月　　22　　日
                  民事第二十二庭
                      審判長法  官  張靜女
                            法  官  范明達 
                            法  官  葉珊谷
正本係照原本作成。
不得再抗告。
中　　華　　民　　國　　111 　年　　7 　　月　　22　　日

                            書記官  陳玉敏